【裁判字號】    99,上訴,327
【裁判日期】    990406
【裁判案由】    毒品危害防制條例
【裁判全文】
臺灣高等法院刑事判決                 99年度上訴字第327號
上  訴  人
即  被  告  乙○○
選任辯護人  曾昭牟律師（法律扶助）
上列上訴人因毒品危害防制條例案件，不服臺灣板橋地方法院98
年度訴字第674號，中華民國98年12月11日第一審判決（起訴案
號：臺灣板橋地方法院檢察署98年度偵字第3521號），提起上訴
，本院判決如下：
    主  文
上訴駁回。
    事  實
一、乙○○前於民國（下同）94年間，因違反槍砲彈藥刀械管制
    條例案件，經臺灣臺北地方法院以94年度訴字第858號判處
    有期徒刑1年2月確定，嗣經臺灣臺北地方法院以96年度聲減
    字第859號裁定減刑為有期徒刑7月確定，入監服刑後，於96
    年12月10日執行完畢。詎猶不知悔改，而為下列行為：
  (一)乙○○知悉鄭伯耕、吳政益及甲○○等人，於98年1月18日
    某時，攜往其臺北縣板橋市○○路○段441巷16號6樓租屋處
    之植株，係屬毒品危害防制條例所管制之大麻，且係為供製
    造毒品之用而栽種，竟基於幫助意圖供製造毒品之用，而栽
    種大麻之犯意，提供上址租屋處之房間、電氣、電風扇、電
    熱器及衣櫥等物，由甲○○等人在租屋處房間衣櫥內，設置
    栽種大麻之器具，裁種大麻1盆，以幫助鄭伯耕、吳政益及
    甲○○等人栽種大麻。
  (二)乙○○明知大麻、愷他命分係毒品危害防制條例所公告列管
    之第二級、第三級毒品，依法均不得持有、轉讓，竟基於轉
    讓第二級毒品大麻之犯意，於98年1月18日晚間某時，在上
    址租屋處，無償轉讓大麻與甲○○施用。另基於轉讓第三級
    毒品愷他命之犯意，於與上開時間隔約20至30分鐘之某時，
    在上址租屋處，無償轉讓第三級愷他命與甲○○施用（至
    乙○○施用毒品部分，業經依原審法院裁定令入戒治處所施
    以強制戒治）。
二、嗣於翌日下午1時30分許，經警在上址租屋處查獲如附表所
    示之物，而甲○○經警採尿送驗結果，呈大麻及愷他命陽性
    反應，始悉上情。
三、案經臺北市政府警察局內湖分局移請臺灣板橋地方法院檢察
    署檢察官偵查起訴。
    理      由
壹、證據能力方面：
一、按司法警察機關調查中之案件，為因應實務上或因量大、或
    有急迫之現實需求，併例行性當然有鑑定之必要者，例如毒
    品之種類與成分、尿液之毒品反應，或者槍彈有無殺傷力等
    鑑定，基於檢察一體原則，得由該管檢察長對於轄區內之案
    件，以事前概括選任鑑定人或囑託鑑定機關、團體之方式，
    俾便轄區內之司法警察官、司法警察對於調查中之此類案件
    ，得即時送請先前已選任之鑑定人或囑託之鑑定機關、團體
    實施鑑定，以求時效（法務部92年9月1日法檢字第09200350
    83號函參照）。此種由檢察機關概括選任鑑定人或概括囑託
    鑑定機關、團體，再轉知司法警察官、司法警察於調查犯罪
    時參考辦理之作為，法無明文禁止，係為因應現行刑事訴訟
    法增訂傳聞法則及其例外規定之實務運作而為。此種由司法
    警察官、司法警察依檢察官所概括選任之鑑定人或囑託鑑定
    機關、團體所為之鑑定結果，與檢察官選任或囑託為鑑定者
    ，性質上並無差異，同具有證據能力（最高法院96 年度臺
    上字第2860號判決參照）。本判決所引用之臺灣尖端先進生
    技醫藥股份有限公司98年2月6日濫用藥物檢驗報告、同年月
    9日濫用藥物檢驗報告、行政院衛生署管制藥品管理局98年
    2月5日管檢字第0980001115號鑑定書、法務部調查局濫用藥
    物實驗室98年2月19日調科壹字第098230051號鑑定書，係由
    司法警察依檢察官所概括囑託鑑定機關、團體所為之鑑定；
    法務部調查局98年4月13日調科壹字第09800227850號鑑定書
    、98年5月7日調科肆字第09800275880號鑑定書，則係由原
    審法院依刑事訴訟法第208條第1項之規定，囑託法務部調查
    局鑑定，再由上開鑑定機關依刑事訴訟法第206條規定出具
    鑑定報告，依刑事訴訟法第159條第1項規定，有證據能力。
二、次按被告以外之人於審判外之言詞或書面陳述，除法律有規
    定者外，不得作為證據；又被告以外之人於審判外之陳述，
    雖不符合同法第159條之1至第159條之4之規定，但經當事人
    於審判程序同意作為證據，法院審酌該言詞陳述或書面陳述
    作成時之情況，認為適當者，亦得為證據。當事人、代理人
    或辯護人於法院調查證據時，知有第159條第1項不得為證據
    之情形，而未於言詞辯論終結前聲明異議者，視為有前項之
    同意，刑事訴訟法第159條第1項及第159條之5分別定有明文
    。查本判決下列所引用之被告以外之人於審判外之陳述（包
    含書面陳述），雖屬傳聞證據，除上揭經被告爭執，經本院
    審酌如上者外，當事人於原審及本院審理中均表示同意作為
    證據方法而不予爭執，且迄至言詞辯論終結前亦未再聲明異
    議，本院審酌上開證據資料製作時之情況，尚無違法不當及
    證明力明顯過低之瑕疵，亦認為以之作為證據應屬適當，故
    揆諸前開規定，爰逕依刑事訴訟法第159條之5規定，認前揭
    證據資料均有證據能力，先予敘明。至證明被告犯罪事實之
    非供述證據，查無違反法定程序取得之情，依同法第158條
    之4規定反面解釋，亦具證據能力。另扣案物品為警合法搜
    索扣押所得之物，自有證據能力。
貳、實體部分：
一、幫助栽種大麻部分：訊據被告於原審審理時固坦承：其自97
    年11月間起，租用址設臺北縣板橋市○○路○段441巷16號6
    樓房屋，經警查獲栽種大麻之房間原即擺設有衣櫥、電風扇
    及電熱器等物，另為警查獲之大麻盆栽（含根部）及電燈等
    物，係證人鄭伯耕、吳政益及甲○○等人攜往該房間之事實
    ，惟矢口否認有何幫助栽種大麻之犯行，辯稱：伊不知證人
    甲○○等人攜往該租屋處之物為大麻盆栽，並在處放置栽種
    器具，亦未提供相關器具供渠等栽種大麻云云。惟查：
  (一)被告自97年11月間起，承租址設臺北縣板橋市○○路○段441
    巷16號6樓房屋，嗣於98年1月19日下午1時30分許，經警在
    上址查獲大麻根部及栽種大麻之器具等情，已據被告於警詢
    、偵訊時供認不諱（詳偵查卷第17至19頁、第67頁），核與
    證人甲○○於警詢及原審審理時、證人李國輝於原審審理時
    證述之情節相符（詳偵查卷第23、24頁、原審卷第108頁反
    面、第231頁），並有自願受搜索同意書2紙、臺北市政府警
    察局內湖分局搜索、扣押筆錄、扣押物品目錄表1份、現場
    相片8張、現場圖1紙及房屋租賃契約書影本1份在卷可查（
    詳偵查卷第6、7頁、第9至15頁、第31至34頁、第93頁、第
    102 至108頁），復有扣案如附表編號1至5所示之物可資佐
    證。
  (二)原審審理時，證人吳政益證稱：當初我和鄭伯耕、甲○○在
    南部栽種大麻，是我們從南部帶上來板橋文化路案發地點。
    該處的器具跟大麻是我們從南部帶上來的。我認識被告，是
    被告准許我們進入屋內。我們搬大麻器具去的時候，被告讓
    我們借個地方放。放在第三間房間的器具不是我去擺的。我
    到那裡沒多久我就出去買東西，所以擺設我不清楚，不知是
    誰說可以放在那間房間，當時被告有在場。房子是被告租的
    ，我跟被告認識一段時間，他如果要繳房租沒有錢的時候，
    我就會拿錢給他。被告原有意思要搬出來住，我想我有時會
    從高雄上來，就叫他去租房子，地點是大家看喜歡的就租。
    當初租房子的目的只是要住而已，根本沒有預期是要來種大
    麻。當天因為林慶仁、任承浩拜託鄭伯耕教他們種大麻，鄭
    伯耕基於人情才帶一顆大麻上來等語。證人鄭伯耕證稱：那
    天我從南部上來，到案發現場是為了跟別人介紹怎麼種大麻
    ，這個別人不包括乙○○。我是在案發地之房間裡教他們種
    大麻的事，但是第二天那裡就出事了。我們把大麻從南部搬
    上來進入案發地，是吳政益按的電鈴，我不知道是誰准我們
    進去，我沒有注意是誰開門的。我不知道誰把東西佈置成那
    樣，佈置的時候我沒看見。當天我們到場的時候，東西拿出
    來，被告應該有看見。當時盆栽在高鐵上是用一個黑色塑膠
    桶帶的，是甲○○提上來的。沒有用袋子裝，沒有特殊的偽
    裝，當時沒有想那麼多。我們送去文化路的時候，乙○○應
    該在現場等語（分見原審卷第232-236頁、第237頁背面-239
    頁）。本院審理時證人甲○○證稱：台北縣板橋市○○路○
    段441巷16號6樓是乙○○的租處，我和吳政益、鄭伯耕三個
    人在98年1月18日快傍晚的時候上來台北的。據鄭伯耕在地
    院審理的時候說，我當時手上有拿個黑色的桶子，是有這件
    事情，該黑色桶子是水泥漆桶，上面有蓋子，裡面有大麻。
    到了以後，鄭伯耕說桶子先放一邊，然後先吃飯，然後我和
    鄭伯耕看哪個房間可以用，把那個大麻放進去。當時被告沒
    有和我們一同待在客廳，他說他沒什麼睡，要回房間去睡。
    我、吳政益、鄭伯耕都進去第三個房間，鄭伯耕把器材裝起
    來，有少東西，就叫我去買，桶子、大麻是我們帶上去的，
    周圍的衣架、電風扇、暖爐是房間裡面的，幫浦、水管、燈
    是我去買來裝的。屋內的衣架、電風扇、暖爐是我自己拿去
    使用的等語（詳本院99年3月23日審判筆錄第3-5頁）。足認
    證人鄭伯耕、吳政益及甲○○等人，於98年1月18日某時，
    攜帶大麻盆栽及栽種器具前往被告上址租屋處，由渠等利用
    被告所有原置於該租屋處之衣櫥、電風扇及電熱器等物，連
    同證人甲○○等攜往之大麻盆栽、電燈等栽種器具，組裝成
    栽種大麻之設備等情，並有現場相片在卷可查（詳偵查卷第
    33 頁），另有扣案如附表編號1至5所示之物可資佐證。
  (三)再者，本案現場雖僅查扣大麻盆栽（含根部），並未查獲大
    麻植株，然證人甲○○等人攜帶大麻植株自南部北上，渠等
    抵達上址租屋處時，該大麻植株長約15公分乙情，業經證人
    吳振益於原審審理時證述甚詳（詳原審卷第236頁）。而扣
    案之大麻根部經原審送請法務部調查局以化學呈色法及氣相
    層析質譜儀分析法鑑定結果，含大麻成分，根部淨重0.41公
    克；再經法務部調查局以植物遺傳因子葉綠體DNA序列鑑定
    法鑑定結果，檢出序列經與美國NCBI資料庫比對結果，均與
    大麻序列相似，研判送驗證物有可能為大麻等情，有法務部
    調查局98年4月13日調科壹字第09800227850號、同年5月7日
    調科肆字第09800275 880號鑑定書各1份附卷足參。又員警
    到場進行搜索時，原見某真實姓名年籍不詳之女子應門，因
    該女子不肯開門，員警乃央請屋主及管理員到場，始得進入
    上址房屋，該時該名女子已不在現場，員警進行搜索後，在
    該址房屋浴室內查獲散落之大麻盆栽，另衣櫥內電燈係開著
    的等情，亦經證人即執行搜索之警員廖文可、李國輝於原審
    審理時證述甚詳（詳原審卷第111頁背面至第114頁背面）。
    則證人甲○○等人攜往被告上址租屋處之大麻植株雖未扣案
    ，然扣案之大麻盆栽（含根部）既經鑑定含大麻成份，足見
    證人甲○○等人確係攜帶大麻植株前往被告承租之上址租屋
    處。是證人甲○○等借用被告上址租屋處，並利用被告所有
    之衣櫥等物，設置栽種大麻之設備等情，應堪認定。
  (四)另按大麻之栽種，指將大麻種子置入栽植環境（如土壤）中
    栽培、養植之，迄於將整株大麻拔出於栽植環境之前，均屬
    於栽種行為（最高法院98年度臺上字第5663號判決參照）。
    查證人甲○○等人將本案大麻植株攜往該址租屋處，雖栽種
    大麻所需設備甚多，現場設備僅足以維持大麻生命，並非長
    久栽種大麻之場所乙情，已據證人鄭伯耕於原審審理時證述
    甚明（詳原審卷第240頁反面）。然證人甲○○等人既在南
    部栽種大麻，則自該大麻種子經置入栽種環境中栽培起，至
    將整株大麻拔出栽種環境前，既均屬栽種行為。是無論證人
    甲○○等人在該址租屋處所組裝之設備是否為栽種大麻之專
    業器具，抑或僅係維持大麻生命之用具，揆諸前開說明，證
    人甲○○等人所為仍屬栽種大麻之行為。
  (五)再者，證人甲○○等人攜帶本案大麻植株北上，雖係為指導
    他人種植大麻之技術，此據證人吳政益、鄭伯耕於原審審理
    時證述甚詳（詳原審卷第235頁正面、第236頁正面、第237
    頁反面、第238頁反面）。然證人吳振益等人自97年底、98
    年初起，意圖供製造毒品之用，而栽種大麻，因而涉嫌違反
    毒品危害防制條例案件，現由原審法院以98年度訴字第2479
    號案件審理中，證人鄭伯耕、吳政益於原審審理時亦坦承上
    情不諱（詳原審卷第235頁背面、第236頁背面、第237頁背
    面）。是證人甲○○等人係意圖供製造毒品之用，而栽種本
    案大麻甚明。而證人甲○○等人攜帶本案大麻植株北上雖係
    為技術指導使用，然大麻業經行政院衛生署公告為第二級毒
    品，亦為製造毒品之原料，而大麻製造方法，可直接摘取植
    株上之葉及嫩莖乾燥而得，是大麻植株可供製造毒品使用，
    無需經特別之處理程序（最高法院95年度臺上字第3579號判
    決參照），證人鄭伯耕於原審審理時亦稱：大麻成熟後可以
    使用等語甚明（詳原審卷第239頁反面）。則縱證人甲○○
    係經證人鄭伯耕指示，攜帶本案大麻植株北上，作為指導他
    人種植大麻使用。然渠等既係為供製造毒品使用而栽種大麻
    ，縱使栽種地點有所轉移，仍未影響於渠等主觀上供製作毒
    品之意圖。證人甲○○等人意圖供製造毒品之用，而栽種本
    案大麻，被告提供上址租屋處空房，及電熱器、電風扇、衣
    櫥、電氣等設備而幫助之，其幫助意圖供製造毒品之用，而
    栽種大麻之犯行，應堪認定。
  (六)被告雖辯稱：伊不知證人甲○○等人攜往之盆栽為大麻，並
    未提供相關設備供渠等使用云云。然查：
  1.證人甲○○等人攜帶上開大麻盆栽及器具北上，係經被告同
    意，而借用該址租屋處空房；且設置大麻栽種設備時，被告
    在場乙情，業據證人吳振益於原審審理時結證稱：被告准許
    伊等進入屋內，讓伊等借個地方放，當時被告在場等語甚詳
    （詳原審卷第233頁）。證人鄭伯耕於原審審理時亦稱：被
    告應有看到伊等攜帶之物品，伊等抵達上址租屋處時，被告
    應該在場等語甚明（詳原審卷第238頁反面、第239頁反面）
    。再證人鄭伯耕於原審審理時證稱，當時大麻盆栽在高鐵上
    是用一個黑色塑膠桶帶的，是甲○○提上來的。沒有用袋子
    裝，沒有特殊偽裝等語（詳原審卷第23 9頁正面），核與甲
    ○○於本院審理時證稱，大麻係用黑色桶子裝盛等語相符。
    雖上開二位證人均證稱，不知被告是否知悉桶子內是否為大
    麻云云，惟被告有施用大麻之習慣，此據被告迭次供認不諱
    ，並有贓證物品清單、臺灣尖端先進生技醫藥股份有限公司
    98年2月9日濫用藥物檢驗報告各1紙在卷可查（詳原審卷第
    129、130頁），另有扣案之大麻3包可資佐證，且證人鄭伯
    耕於原審審理時亦證稱：當日晚間即在該址租屋處指導他人
    種植大麻之技術，當時該房門並未關閉等語（詳原審卷第
    239頁反面），顯有除證人以外之人任意進入伊住處，再證
    人甲○○等人借用空房，並利用其所有衣櫥，設置燈光照明
    ，另以電風扇促進通風，再以電熱器控制溫度，此參卷附現
    場照片自明（詳偵查卷第33頁）。則以被告居住於該處，並
    允證人等進入，並見證人甲○○手提黑色塑膠桶，有未詢問
    所來事，桶內物品為何之理，再參以被告有施用大麻之經驗
    及證人鄭伯耕、吳振益及甲○○等諸此異常行為，足見被告
    確在知悉證人甲○○等人係攜帶大麻盆栽前來，仍以提供空
    房及相關設備之方式，幫助證人甲○○等人犯毒品危害防制
    條例第12條第2項之罪，至堪認定。
  2.再者，被告於警詢、偵訊訊問時先稱：扣案之器具係某真實
    姓名年籍不詳，綽號「蔥仔」之成年男子所有，不知「蔥仔
    」在該址房屋內栽種大麻，「蔥仔」係其女友紀云涵之友人
    ，僅知道「蔥仔」名叫陳家原，不知詳細年籍資料云云（詳
    偵查卷第19頁、第67、68頁、第82頁））。嗣經檢察官諭知
    供出來源，被告並帶同警方前往臺北市○○區○○路4段42
    巷74 號查訪乙情，並製有警詢筆錄在卷可參（詳偵查卷宗
    第88 至92頁）。嗣被告於原審審理時，又具狀表示其女友
    紀云涵與本案無關（詳原審卷第101頁）。迨證人吳政益、
    鄭伯耕到庭作證後，又改稱：本案大麻盆栽並非「蔥仔」所
    有等語（詳原審卷第236頁反面）。足見被告自為警查獲時
    起，即飾詞掩飾犯行，並誤導檢警偵查方向，益徵其所辯，
    不知證人甲○○等人攜帶大麻至其租屋處云云，應非可採。
  (七)被告上訴略以：案發地點為吳政益與伊共同承租，扣案之電
    燈、電風扇、電熱器及衣櫥為日常用品，非特別為栽種大麻
    所購買，且證人甲○○、吳政益、鄭伯耕於98年1月18日攜
    帶大麻至伊租住處時，非伊開門同意渠等進入，渠等在該處
    擺設大麻純屬個人行為，與伊無涉云云。辯護人為其辯稱：
    幫助行為以積極行為居多，僅幫助者具有保證人地位，方能
    以消極不作為為幫助行為。被告承租上開房屋係為供己使用
    ，證人前來被告住處，自行使用前揭物品，被告未予過問，
    尚難以被告之不作為，未阻止渠等使用前揭物品，即認被告
    有幫助行為云云。惟查：證人吳政益於原審審理時係證稱：
    我跟被告認識一段時間，他如果要繳房租沒有錢的時候，我
    就會拿錢給他。被告原有意思要搬出來住，我想我有時會從
    高雄上來，就叫他去租房子等語，是依證人證述之意係該處
    為被告所承租，惟被告不方便時，渠會幫忙，被告原有意至
    他處居住，惟經證人勸說後，仍承租居住該處，是該處仍屬
    被告承租居住之處，被告對之有管領支配之權限，被告辯稱
    與吳政益共同承租云云，尚難採信。再證人甲○○、吳政益
    、鄭伯耕於98年1月18日攜帶大麻盆栽至被告上開承租處時
    ，被告在場已如前述，且該處為被告所承租，被告既在場，
    且未為拒絕渠等進入之意，即認被告已同意渠等進入，縱非
    被告親自開門，亦無解其罪責。再按上開處所為被告所承租
    ，被告就上開處所及屋內物品有管理使用之權限，而證人甲
    ○○於本院審理時已證稱：除自行使該該租屋處房間內原有
    之衣架、電風扇、暖爐，尚另行購買幫浦、水管、電燈，在
    該處架設、裝置。證人鄭伯耕於原審審理亦證稱：98年1 月
    18日晚間在該處指導他人種植大麻之技術，當時房門並未關
    等情，顯見被告知悉上開證人攜帶大麻盆栽至其租屋處，並
    利用其租屋處內之設備，裝置其他設施用以維持其生命，而
    上開處所、物品既均為被告可支配管理，應認被告有積極提
    供處所及設備之幫助栽種大麻行為，尚難謂其客觀上無親自
    提供設備或在旁幫助之裝置行為，即認被告僅係消極不作為
    之幫助行為，所辯尚有誤解。
  (八)末按現行刑法關於正犯、從犯之區別，係以其主觀之犯意及
    客觀之犯行為標準，凡以自己犯罪之意思而參與犯罪，無論
    其所參與者是否犯罪構成要件之行為，皆為正犯，其以幫助
    他人犯罪之意思而參與犯罪，其所參與者，苟係犯罪構成要
    件之行為，亦為正犯，必以幫助他人犯罪之意思而參與犯罪
    ，其所參與者又為犯罪構成要件以外之行為，始為從犯（最
    高法院25年上字第2253號判例參照）。查本案被告雖提供上
    址租屋處空房、電氣、電熱器及電風扇等設備，供證人甲○
    ○等人栽種大麻。然證人吳振益於原審審理時亦證稱：因被
    告並未替渠等栽種大麻，是渠推斷被告並不懂大麻栽種技術
    ，亦未見被告進入栽種大麻之房屋栽種大麻等語甚詳（詳原
    審卷第233頁反面、第234頁正面）。證人鄭伯耕於原審審理
    時證稱：印象中被告並未幫忙照顧大麻等語甚明（詳原審卷
    第240頁正面）。從而，本案並無證據證明被告有何參與犯
    罪構成要件即栽種大麻之行為，亦無從證明被告主觀上係以
    自己犯罪之意思而參與犯罪。而被告所為提供租屋處空房、
    電氣、電熱器及電風扇等行為，既屬栽種大麻之犯罪構成要
    件以外之行為，揆諸前開說明，被告所為應屬幫助犯，而非
    正犯。從而，檢察官認被告意圖供製造毒品之用，而栽種大
    麻，應有未當。
  (九)綜上所述，被告上開所辯，均不足採信，其幫助意圖製造毒
    品之用，而栽種大麻之犯行，應堪認定。
二、轉讓毒品部分：被告於原審審程序時，矢口否認有何轉讓大
    麻及愷他命之犯行，辯稱：並未轉讓第二級毒品大麻及第三
    級毒品愷他命與證人甲○○云云。原審辯護人則以：證人甲
    ○○本身就持有大麻及愷他命，不需由被告轉讓毒品供伊施
    用云云為被告辯護。惟查：
  (一)被告於原審98年4月7日準備程序時供陳：我承認有轉讓第二
    級毒品及第三級毒品，大麻是我施用完畢後，證人甲○○向
    其索取，其就給證人甲○○，愷他命是我放在桌上，證人甲
    ○○表示渠要施用，我就叫他拿去吃等語（詳原審卷第46頁
    ）於原審審理時自陳：大麻是我吸一吸，給他吸，愷他命是
    我放在桌上他自己拿去吃，相隔約20至30分鐘等語（詳原審
    卷第116頁）。核與證人甲○○於偵訊時證稱：我於98年1月
    18日晚上有施用大麻及愷他命，均係被告提供予我施用等語
    （詳偵查卷第69、70頁）；及於本院審理時證稱：98年1月
    18日我有在被告的租屋處使用大麻和Ｋ他命。Ｋ他命是我到
    的時候客廳就有，大麻是乙○○拿給我的，二人一起使用等
    語（詳本院96年3月23日審判筆錄第5頁）相符。又證人甲○
    ○於98年1月19日經警採尿送請臺灣尖端先進生技醫藥股份
    有限公司鑑定結果，呈大麻代謝物及愷他命陽性反應乙節，
    有臺北市政府警察局偵辦毒品案件尿液檢體委驗單、臺灣尖
    端先進生技醫藥股份有限公司濫用藥物檢驗報告各1紙在卷
    可查（詳臺灣板橋地方法院檢察署98年度偵字第3521號偵查
    卷宗第111頁）。從而，被告轉讓第二級毒品大麻、第三級
    毒品愷他命供證人甲○○施用之事實，應堪認定。
  (二)次按證人之陳述有部分前後不符，或相互間有所歧異時，究
    竟何者為可採，法院仍得本其自由心證予以斟酌，非謂一有
    不符或矛盾，即應認其全部均為不可採信；尤其關於行為動
    機、手段及結果等之細節方面，證人之證言，有時亦有予渲
    染之可能；然其基本事實之陳述，若果與真實性無礙時，則
    仍非不得予以採信（最高法院74年臺上字第15 99號判例意
    旨參照）。查證人甲○○於原審審理時雖稱：伊所施用之愷
    他命係伊自行帶去云云（詳原審卷第109頁正面）。然證人
    甲○○當日證述之情節，核與被告自白情節相異，亦與證人
    甲○○歷次證述情節相迥。況被告當日審判期日，見證人甲
    ○○更異前詞，仍堅稱愷他命係其放在桌上，證人甲○○自
    己拿去吃等語（詳本院卷第116頁正面），益徵證人甲○○
    於本院審理時上開證述之情節，應有可疑，不足為有利被告
    之認定。至辯護人為被告辯護之情節，並未舉出相關事證以
    實其說，況縱認證人甲○○本人亦持有毒品，亦無從排除被
    告轉讓第二級毒品、第三級毒品與證人甲○○之事實。從而
    ，辯護人上開所辯，不足採信。
  (三)被告上訴略以：伊為轉讓第二、三級毒品行為時間密接之接
    續一行為云云。辯護人則以：按如數行為於同時同地或密切
    接而之時地實施，侵害同一之法益，各行為之獨立性極為薄
    弱，依一般社會健全觀念，在時間差距上，難以強行分開，
    在刑法評價上以視為數個舉動之接續施行，合為包括之一行
    為予以評價，較為合理，則屬接續犯，而為包括之一罪。最
    高法院著有86年台上字第3295號判例要旨可參。被告在短時
    間內轉讓二種毒品，應為接續犯云云。惟查，被告於原審審
    理時自陳：其轉讓大麻及愷他命予證人甲○○之時間，相隔
    約20至30分鐘等語（詳原審卷第116頁）。足見被告所為二
    轉讓行為，已有相當時間之間隔。再愷他命係證人在被告面
    前自行取用，大麻係被告交付等情，業據被告供述、證人甲
    ○○證述在卷，已如前述，顯見被告轉讓Ｋ他命之方式係任
    由證人取用，大麻則是由被告交付，二種毒品不同，轉讓方
    式亦不同，時間既非密接、客觀上亦非同一行為，被告上開
    二轉讓毒品行為間相互獨立性，依一般社會健全觀念，在時
    間差距上，甚易分辨，在刑法評價上自以視為數個行為為當
    。再證人甲○○雖另證稱：大麻放在煙斗裡面抽，Ｋ他命捲
    在香煙裡面，施用大麻的時候，我沒有算到底施用多久時間
    ，因為抽大麻後會頭暈暈，然後大麻放著，就抽Ｋ他命，大
    麻是久久才吸一口。一下抽大麻然後抽Ｋ他命，再抽大麻，
    然後抽Ｋ他命（詳本院96年3月23日審判筆錄第6頁背面）。
    惟此乃被告轉讓毒品後，證人之使用方式，證人欲一次混合
    施用二種毒品、或分次施用，均與被告之轉讓行為無涉，尚
    難據此為被告有利之認定。
三、綜上所述，被告幫助意圖製造毒品之用，而栽種大麻及轉讓
    第二級毒品、第三級毒品之犯行，均堪認定，應依法論科。
四、按大麻係毒品危害防制條例第2條第2項第2款所列管之第二
    級毒品，愷他命係毒品危害防制條例第2條第2項第3款所列
    之第三級毒品，均不得非法栽種、轉讓及持有。查被告提供
    上址租屋處空房及相關設備，供證人甲○○等人栽種大麻，
    核其所為，係犯刑法第30條第1項、毒品危害防制條例第12
    條第2項之幫助意圖供製造毒品之用，而栽種大麻罪。另被
    告分別無償提供第二、三級毒品予證人甲○○施用，核其所
    為，分係犯毒品危害防制條例第8條第2項、第3項之轉讓第
    二、三級毒品罪，其持有之低度行為為轉讓之高度行為所吸
    收，不另論罪。又被告提供上址租屋處空房及相關設備供證
    人甲○○等人栽種大麻，並未參與栽種大麻之構成要件行為
    ，僅止於幫助意圖供製造毒品之用，而栽種大麻，僅應論以
    幫助犯。檢察官認被告此部份所為，應為意圖供製造毒品之
    用，而栽種大麻之共同正犯，應有未當，惟其基本事實同一
    ，本院自應予以審理，並變更起訴法條。被告所犯上開3罪
    間，犯意各別，行為互殊，應予分論併罰。檢察官認被告所
    犯轉讓第二級毒品及第三級毒品之犯行，應論以接續犯。惟
    被告所犯轉讓第二級毒品罪及第三級毒品罪，已有相當時間
    之間隔，行為亦有不同，已如前述，當無從論以接續犯，此
    敘明。另被告有事實欄所載犯罪科刑執行情形，有本院被告
    前案紀錄表可稽，其於受有期徒刑之執行完畢，5年以內故
    意再犯本案有期徒刑以上之罪，均為累犯，均應依刑法第47
    條第1項之規定加重其刑。又被告幫助意圖供製造毒品之用
    ，而栽種大麻部分，僅為幫助犯，應依刑法第30條第2項規
    定，依正犯之刑減輕之，並就被告此部分犯行依法先加後減
    。
五、原審因適用毒品危害防制條例第8條第2項、第3項、第12條
    第2項，審酌被告無視政府反毒政策及宣導，仍為本案犯行
    ，影響所及，非僅多數人之生命、身體將可能受其侵害，社
    會、國家之法益亦將受害，為害之鉅，當非個人一己之生命
    、身體法益所可比擬，自應嚴厲規範，並斟酌其犯後否認犯
    行，誤導檢警偵辦方向，又其素行不佳，暨審酌其犯罪之動
    機、目的、手法、智識程度、經濟狀況，及公訴檢察官具體
    求處有期徒刑7年、1年2月，應屬過重等一切情狀，分別就
    其所犯，幫助意圖供製造毒品之用，而栽種大麻部分，處有
    期徒刑2年10月，並以扣案大麻根部1包（不含因鑑驗耗盡部
    分），為查獲之第二級毒品，應依毒品危害防制條例第18
    條第1項前段規定，宣告沒收銷燬之；扣案之衣櫥1組、電熱
    器及電風扇各1臺，均為被告所有，供幫助犯毒品危害防制
    條例第12條第2項之罪所用之物，應依同條例第19條第1項規
    定，均沒收之。轉讓第二級毒品部分，量處有期徒刑10月；
    並以扣案大麻3包（不含因鑑驗耗盡部分）為查獲之第二級
    毒品，應依毒品危害防制條例第18條第1項前段規定，併予
    宣告沒收銷燬之；轉讓第三級毒品部分，處有期徒刑6月，
    並以扣案之愷他命9包（不含因鑑驗耗盡部分），為查獲之
    第三級毒品，為供被告犯轉讓毒品罪所用，應依刑法第38條
    第1項第1款之規定沒收之，應執行有期徒刑3年2月，上開物
    品沒收銷燬或沒收。至扣案其餘物品均無證據證明與本案之
    犯罪有直接之關連，爰不為沒收之宣告。經核核認事用法均
    無違誤，量刑亦稱妥適。被告上訴仍執陳詞否認犯罪，核無
    理由，應予駁回。
據上論斷，應依刑事訴訟法第368條，判決如主文。
本案經檢察官劉斐玲到庭執行職務。
中    華    民    國    99    年    4     月    6     日
            刑事第十六庭審判長法  官  陳晴教
                              法  官  許增男
                              法  官  王敏慧
以上正本證明與原本無異。
轉讓第三級毒品部分不得上訴。
其餘部分如不服本判決應於收受送達後十日內向本院提出上訴書
狀，其未敘述上訴之理由者並得於提起上訴後十日內向本院補提
理由書（均須按他造當事人之人數附繕本）。
                              書記官  丁淑蘭
中    華    民    國    99    年    4     月    6     日
附錄本案論罪科刑法條全文：
毒品危害防制條例第8條
轉讓第一級毒品者，處1 年以上7 年以下有期徒刑，得併科新臺
幣1 百萬元以下罰金。
轉讓第二級毒品者，處6 月以上5 年以下有期徒刑，得併科新臺
幣70萬元以下罰金。
轉讓第三級毒品者，處3 年以下有期徒刑，得併科新臺幣30萬元
以下罰金。
轉讓第四級毒品者，處1 年以下有期徒刑，得併科新臺幣10萬元
以下罰金。
前四項之未遂犯罰之。
轉讓毒品達一定數量者，加重其刑至二分之一，其標準由行政院
定之。
毒品危害防制條例第12條
意圖供製造毒品之用，而栽種罌粟或古柯者，處無期徒刑或7年
以上有期徒刑，得併科新臺幣7 百萬元以下罰金。
意圖供製造毒品之用，而栽種大麻者，處5 年以上有期徒刑，得
併科新臺幣5 百萬元以下罰金。
前二項之未遂犯罰之。
附表：
┌──┬──────────┬────────┬──────────────┐
│編號│物品名稱及數量      │所有權歸屬      │備註                        │
├──┼──────────┼────────┼──────────────┤
│ 1  │大麻栽種器1組（含大 │證人甲○○等人  │栽種器部分不予沒收；大麻根部│
│    │麻根部）            │                │部分，依毒品危害防制條例第18│
│    │                    │                │條第1 項前段規定，沒收銷燬之│
│    │                    │                │。                          │
├──┼──────────┼────────┼──────────────┤
│ 2  │電燈1組             │證人甲○○等人  │不予沒收。                  │
├──┼──────────┼────────┼──────────────┤
│ 3  │電熱器1臺           │被告            │依毒品危害防制條例第19條第1 │
│    │                    │                │項規定，沒收之。            │
├──┼──────────┼────────┼──────────────┤
│ 4  │電風扇1臺           │被告            │同上。                      │
├──┼──────────┼────────┼──────────────┤
│ 5  │衣櫥1組             │被告            │同上。                      │
├──┼──────────┼────────┼──────────────┤
│ 6  │大麻3包             │被告            │依毒品危害防制條例第18條第1 │
│    │                    │                │項前段規定，沒收銷燬之。    │
├──┼──────────┼────────┼──────────────┤
│ 7  │愷他命9包           │被告            │依刑法第38條第1 項第1 款規定│
│    │                    │                │，沒收之。                  │
├──┼──────────┼────────┼──────────────┤
│ 8  │愷他命香菸1支       │被告            │不予沒收。                  │
├──┼──────────┼────────┼──────────────┤
│ 9  │大麻吸食器1支       │被告            │同上                        │
├──┼──────────┼────────┼──────────────┤
│ 10 │夾鏈袋633個         │被告            │同上                        │
├──┼──────────┴────────┼──────────────┤
│ 11 │其餘物品：證人鄭伯耕所有之HP筆記型電腦│同上                        │
│    │1 臺、被告所有之攝影筆1 支、筆記本1本 │                            │
│    │、房屋租賃契約影本1 本、IBM筆記型電腦1│                            │
│    │臺、行動電話2 支、證人甲○○所有之門號│                            │
│    │0000000000號行動電話1 支、不知何人所有│                            │
│    │之行動電話3 支                        │                            │
└──┴───────────────────┴──────────────┘

司法院資訊處製作；財團法人民間司法改革基金會備份。
